臺灣高等法院刑事判決
109年度交上易字第55號
上  訴  人  
即  被  告  簡建富


上列上訴人因公共危險案件，不服臺灣桃園地方法院108年度審
交易字第550號，中華民國108年11月27日第一審判決（起訴案號
：臺灣桃園地方檢察署108年度偵字第15758號），提起上訴，本
院判決如下：
    主  文
上訴駁回。
    事  實
一、簡建富自民國108年4月27日下午1時許至同日下午4時許止，
    在桃園市○○區○○路0 段某友人住處飲用高粱酒，明知飲酒後
    已達不得駕駛動力交通工具之程度，竟仍基於酒後駕駛動力
    交通工具之犯意，於同日下午4時10分許，自該處駕駛車牌
    號碼0000-00號自用小客車離去，嗣於同日下午4時21分許，
    沿桃園市大溪區美山路1段往信義路方向行駛，行經美山路1
    段88巷口時，因注意力及反應能力受體內酒精成分影響而降
    低，於自撞路邊電線桿後，再與對向由葉維琳所駕駛車牌號
    碼000-0000號自用小客車發生撞擊（傷害部分，未據告訴）
    。嗣警方據報前往處理，將簡建富送醫救治，由國軍桃園總
    醫院對其抽血測得血液中酒精濃度為334.1mg/dL。
二、案經桃園市政府警察局大溪分局報告臺灣桃園地方檢察署檢
    察官偵查起訴。
    理  由
壹、程序部分：
    按被告以外之人於審判外之陳述，雖不符刑事訴訟法第159
    條之1至第159條之4之規定，而經當事人於審判程序同意作
    為證據，法院審酌該言詞陳述或書面陳述作成時之情況，認
    為適當者，亦得為證據；當事人、代理人或辯護人於法院調
    查證據時，知有第159條第1項不得為證據之情形，而未於言
    詞辯論終結前聲明異議者，視為有前項之同意，同法第159
    條之5第1項、第2項有明文規定。查本判決下列認定事實所
    引用之卷證所有證據（供述、文書及物證等），均經依法踐
    行調查證據程序，檢察官、上訴人即被告簡建富（下稱被告
    ）均未主張排除前開證據能力，且迄於本院言詞辯論終結前
    均未表示異議，本院審酌前開證據資料製作時之情況，尚無
    違法不當及證明力明顯過低之瑕疵，其書證部分亦無刑事訴
    訟法第159條之4之顯有不可信之情況與不得作為證據之情形
    ，且均與本案具關連性，認以之作為證據應屬適當，故揆諸
    上開規定，認上揭證據資料均有證據能力。
貳、實體部分：
一、本案認定犯罪事實所憑之證據及理由：
　　上揭事實，業據被告於警詢、偵查、原審及本院中均坦承不
    諱，並有桃園市政府警察局大溪分局大溪交通分隊道路交通
    事故當事人酒精測定紀錄表（內含國軍桃園總醫院一般生化
    檢驗報告單）、道路交通事故現場圖、道路交通事故調查報
    告表(一)、(二)、桃園市○○○○○○○○○道路○○○○○○○○○○○號查詢
    汽車駕駛人、車號查詢汽車車籍資料各1紙、現場及車損照
    片38張在卷可稽，足徵被告前揭任意性自白與事實相符，應
    可採信。從而，本案事證已臻明確，被告犯行堪以認定，應
    依法論科。
二、論罪：
（一）按刑法第185條之3第1項第1款所稱「駕駛動力交通工具而
      吐氣所含酒精濃度達每公升零點二五毫克或血液中酒精濃
      度達百分之零點零五以上」係屬抽象危險犯，不以發生具
      體危險為必要，只須客觀上行為人駕駛動力交通工具且其
      酒精濃度達到上開標準值，即認定行為人有「不能安全駕
      駛」之危險存在。查被告於本件車禍經送醫，並由國軍桃
      園總醫院抽血檢驗，其血液中酒精濃度值為334.1mg/dL，
      相當於血液中酒精濃度為百分之0.3341（計算式為334.1/
      1000=0.3341），核被告所為，係犯刑法第185條之3第1項
      第1款之罪。
（二）被告前於107年間，因公共危險案件，經原審法院以107 
      年度審交簡字第229號判處有期徒刑5月確定，於108年1 
      月17日易科罰金執行完畢，有本院被告前案紀錄表在卷可
      考，其於受有期徒刑之執行完畢後，5年以內故意再犯本
      案有期徒刑以上之罪，為累犯。考量被告上開構成累犯之
      犯罪紀錄，與本案犯罪類型完全相同、同屬公共危險案件
      ，益徵被告欠缺自制能力、未悛悔改過，其無視法律之嚴
      厲禁制，符合累犯者有其特別惡性及對刑罰反應力薄弱，
      本院斟酌上情，且就本案被告所犯之罪最低本刑予以加重
      ，尚不致使被告所受之刑罰超過其所應負擔之罪責，而造
      成對其人身自由過苛之侵害，而仍有加重法定最低本刑之
      必要，應依刑法第47條第1項之規定加重其刑。
（三）按犯罪行為人刑事責任能力之判斷，以行為人理解法律規
      範，認知、辨識行為違法之意識能力，及依其認知而為行
      為之控制能力二者，為關鍵指標；且刑事責任能力之有無
      ，應本諸「責任能力與行為同時存在原則」，依行為時之
      精神狀態定之。是行為人有足以影響意識能力與控制能力
      之精神障礙或其他心智缺陷等生理原因之存在，是否已致
      使行為人意識能力與控制能力有刑法第19條所規定得據以
      不罰或減輕其刑之欠缺或顯著減低等情形，既依犯罪行為
      時狀態定之，自應由法院本其調查證據之結果，加以判斷
      。被告於本院辯稱：那天早上伊遇見伊義父，伊就跟他們
      一起喝酒，伊想說喝一點就走，且知道不能開車，伊有至
      7-11便利商店叫車，叫不到車，後來伊就開伊叔叔的車；
      伊罹患重度憂鬱症，藥是伊從102年吃到現在，迄今均持
      續有拿藥，每次開立3個月的藥，藥袋在家裡等語（見本
      院卷第36、40頁），提出國軍桃園總醫院附設民眾診療服
      務處診斷證明書以為佐證（見本院卷第41頁），惟依被告
      所提上開診斷證明書所載，被告應診日期為106年12月8日
      ，距本件犯罪行為日108年4月27日已有1年4月，尚難作為
      其斯時行為能力減損之佐證。再依被告於案發後之警詢、
      偵查期間，對於案發當時之情境均能正常回答並坦承等情
      ，顯見其於案發當時之精神狀況及意識應具備依其辨識而
      為行為之能力，洵無辨識行為能力欠缺或顯著減低之情事
      。又被告前有多次酒後駕車公共危險科刑記錄，應知其飲
      用酒類將影響其個人之精神意識狀態，則被告在酒精及藥
      物作用或其憂鬱症之影響下，縱有造成可能影響其辨識行
      為違法之能力，應認其係自行飲酒而自陷於類似精神障礙
      狀態，屬原因自由行為，依刑法第19條第3項之規定，不
      能適用同條第1、2項規定免除或減輕其刑責，是被告上開
      所辯尚不能據為免責或減輕其刑之事由。
三、上訴駁回：
　　原審審理結果，認被告所犯公共危險犯行罪證明確，而適用
    刑法第185條之3第1項第1款、第47條第1項等規定，並爰以
    行為人之責任為基礎，審酌被告明知酒後駕車在道路上行駛
    ，因注意與反應能力降低，對一般往來之公眾具有高度危險
    性，又其前有多次因酒醉駕車遭查獲與判刑之紀錄，有本院
    被告前案紀錄表在卷可查，詎仍不知悔悟，於服用酒類後之
    血液中酒精濃度高達百分之0.3341之狀態下，仍執意駕駛屬
    動力交通工具之自用小客車上路，非但危及道路交通安全，
    尚且漠視其他用路人生命、身體及財產之安全，所為非是，
    且本件亦造成交通事故，令其自身及他人身體均受有傷害，
    對行車安全已發生實際之危害，被告雖稱其是為閃避對向來
    車才失控翻覆，希望求處得易科罰金之刑云云，然據證人葉
    維琳於警詢中陳述被告係撞擊電線桿之後朝其高速衝撞而來
    並撞到其車輛之右前車頭，並未提被告有閃避對向車輛一事
    ，另參酌本案已是被告5年內第5次犯酒後駕車犯行，顯見其
    歷經多次刑罰之執行，仍不知悔悟，權衡被告人身自由之個
    人權利及用路人安全之社會法益，兼衡其高職畢業之智識程
    度（見被告個人戶籍資料查詢結果），自稱勉持之家庭經濟
    狀況（見偵查卷第9頁），暨其為警查獲後始終坦承犯行之
    態度等一切情狀，認被告駕駛動力交通工具，血液中酒精濃
    度達百分之零點零五以上，累犯，處有期徒刑7月，核無認
    定事實錯誤、量刑瑕疵或違背法令之情形，其結論尚無不合
    ，且目的在使被告於深切反省其酒後駕車之嚴重性，並應為
    維護交通安全，實現刑法應報、預防、教化之目的，原審就
    被告上開犯行所為量處有期徒刑7月，已屬從輕，核係原審
    量刑職權之適法行使，並無違反罪刑相當及比例原則。又被
    告坦承犯行之犯後態度等情，原審業予以審酌而為適當之量
    刑，尚無再予減輕其刑之理由。茲原判決已詳予審酌刑法第
    57條各款及前開所列情狀，予以綜合考量，在法定刑度範圍
    內，詳予審酌科刑，核其認事用法尚無違誤，量刑亦屬妥當
    。被告上訴意旨主張其罹患重度憂鬱症，而請求從輕量刑云
    云，為無理由，應予駁回。
據上論斷，應依刑事訴訟法第368條，判決如主文。
本案經檢察官劉斐玲到庭執行職務。
中　　華　　民　　國　　109 　年　　4 　　月　　16　　日
                  刑事第十一庭  審判長法　官　楊力進
                              　　    法　官　許文章
                              　    　法　官　沈君玲
以上正本證明與原本無異。
不得上訴。
                                  　　書記官　彭于瑛
中　　華　　民　　國　　109 　年　　4 　　月　　16　　日
附錄本案論罪科刑法條全文：
中華民國刑法第185條之3
駕駛動力交通工具而有下列情形之一者，處 2 年以下有期徒刑
，得併科 20 萬元以下罰金：
一、吐氣所含酒精濃度達每公升零點二五毫克或血液中酒精濃度
    達百分之零點零五以上。
二、有前款以外之其他情事足認服用酒類或其他相類之物，致不
    能安全駕駛。
三、服用毒品、麻醉藥品或其他相類之物，致不能安全駕駛。
因而致人於死者，處 3 年以上 10 年以下有期徒刑；致重傷者
，處 1 年以上 7 年以下有期徒刑。